臺灣臺北地方法院民事判決　　　　　　　 94年度保險字第6號
原　　　告　福聖貨運股份有限公司
法定代理人　乙○○
訴訟代理人　丁○○
被　　　告　新安東京海上產物保險股份有限公司
　　　　　　（原名：統一安聯產物保險股份有限公司）
法定代理人　丙○○
訴訟代理人　甲○○
上列當事人間給付保險金事件，本院於94年2月17日言詞辯論終
結，判決如下：
    主  文
原告之訴及假執行之聲請均駁回。
訴訟費用由原告負擔。
    事實及理由
一、原告聲明：（一）被告應給付原告新台幣（下同）1,400,00
    0元，及自起訴狀繕本送達翌日起至清償日止，按年息百分
    之五計算之利息。（二）願供擔保請准宣告假執行。並陳述
    ：
（一）被告承保原告所有車牌JC-119號營業大貨車，保險期間自
      92年8月4日起至93年8月4日止，為期1年，並已繳畢全年
      保險費。上開車輛於保險有效期間即93年3月4日3時10分
      ，由案外人馬德安駕駛在桃園市○○路東和鋼鐵公司前肇
      事，隨即所生保險事故向被告申請理賠，被告經審核後確
      認原告符合理賠條件即代原告與受害者家屬以1,400,000
      元達成和解，有苗栗市調解委員會和解書可參。
（二）上開和解金額是被告應允理賠受害人家屬之數額，並於和
      解當場承諾代原告給付受害人家屬，只不過以原告名義為
      賠償義務人，此承諾有受害人家屬、調解委員均知悉，況
      調解委員曾要求被告於調解書上列為利害關係人，惟兩造
      均一致明示致未列入，依契約原則，兩造間上項約定既無
      約定須用一定方式，故無需書面兩造間之契約已成立。
（三）詎事後被告發覺馬德安駕駛執照是吊銷期間，因此依「無
      照駕駛」為由拒絕理賠，如馬德安非無照駕駛，則原告基
      於和解條件即如數理賠。而所謂「無照駕駛」道路交通管
      理處罰條例並未就無照駕車為定義，其第86條第1項之「
      無照駕車」係加重刑事處罰構成要件之一，宜從嚴解釋為
      「未領有駕駛執照駕車者」俾符合罪刑法定之本旨，應不
      含駕照被吊銷期間。馬德安是領有駕駛執照，僅其駕駛執
      照被吊銷處分期間，並非無駕駛執照。另被告應查證馬德
      安是否有駕駛執照，其放棄查證或就應查證之事項而未查
      證，即應負擔風險。依兩造所訂之保險契約、既生交通事
      故本應賠償，況已代為和解，被告自應履行和解契約。
二、被告聲明：如主文所示，如受不利判決，願供擔保請准宣告
    免假執行。並陳述：
（一）被告原公司名稱為「統一安聯產物保險股份有限公司」
       ，於93年12月28日經主管機關核准變更公司名稱為「新
       安東京海上產物保險股份有限公司」。
（二）本件原告所有JC-119號車投保被告公司之汽車第三人責任
      保險，雙方之爭執在於：「被保險人於駕照吊扣期間駕車
      發生交通事故，保險人有無賠償保險金之義務」。
（三）原告於其起訴狀事實及理由第五項中自陳該公司駕駛人馬
      德安於事故發生當時係在駕照吊扣期間；依兩造間保險契
      約之「營業用汽車保險條款-汽車保險共同條款」第十條
      不保事項第一項第四款規定：未經列名被保險人許可或違
      反道路交通管理處罰條例第二十一條、二十一之一條規定
      ，駕駛被保險汽車所致者，為保險除外不保事項。而道路
      交通管理處罰條例第二十一條第一項第七款：「駕駛執照
      吊扣期間駕車者」為該條文處罰之態樣。是以，本件原告
      司機於駕照吊扣期間開車肇事並不在保險之保障範圍內，
      被告無理賠義務。
三、程序方面：
    被告原公司名稱為「統一安聯產物保險股份有限公司」，於
    93年12月28日經主管機關核准變更公司名稱為「新安東京海
    上產物保險股份有限公司」，有經濟商函附公司變更登記事
    項表可參（見本院卷第17頁），合先敘明。
四、得心證之理由：
（一）原告所有之JC-119號營業用大貨車車投保被告之汽車第三
      人責任保險，保險期間自92年8月4日起至93年8月4日止，
      前揭大貨車於保險期間內即93年3月4日3時10分許，由馬
      德安駕駛於桃園市○○路東和鋼鐵公司前肇事，致被害人
      死亡。駕駛馬德安於肇事期間，其原有之駕駛執照受吊扣
      處分，此為兩造所不爭執，自可信為真實。
（二）兩造之爭執點：駕駛人於駕照吊扣期間駕車發生交通事故
      ，致人死亡，保險人依保險契約有無理賠保險金之義務？
      經查：
    (1)依兩造間保險契約之「營業用汽車保險條款-汽車保險共
      同條款」第10條「不保事項」，其第1項第4款規定：「未
      經列名被保險人許可或違反道路交通管理處罰條例第21條
      、第21條之1條規定，駕駛被保險汽車所致者」，為保險
      契約之除外不保事項。而道路交通管理處罰條例第21條第
      1項第7款：「駕駛執照吊扣期間駕車者」為該條文處罰之
      行為類型。
    (2)原告之司機馬德安，雖然領有駕駛執照，惟其於駕駛執照
      被吊扣期間，依規定不得再駕駛車輛，違反者須受有道路
      交通理處罰條例第21條之處罰，此屬於保險契約第10條第
      1項第4款所定之不保事項，甚為明確。被告以此為理由，
      拒絕理賠保險金，於法有據。
（三）綜上所述，原告所有之投保車輛，由司機馬德安於駕駛執
      照被吊扣期間，不得駕駛車輛，仍駕車而肇事，依保險契
      約第10條之約定，屬於不保事項，被告無需給付保險金。
      原告仍起訴請求被告給付保險金1,400,000元，及自起訴
      狀繕本送達之翌日起至清償日止，按年息百分之五計算之
      利息，為無理由，應予駁回。
五、原告之訴既駁回，其假執行之聲請亦失所附麗，應一併駁回
    之。
六、訴訟費用負擔之依據：民事訴訟法第78條。
中　　華　　民　　國　　94　　年　　2　　月　25　　日
                  民事第一庭    法　官　呂淑玲
以上正本係照原本作成
如對本判決上訴，須於判決送達後20日內向本院提出上訴狀
中　　華　　民　　國　　94　　年　　2　　月　25　　日
                    　　　　　　書記官　方美雲
